【裁判字號】    90,上訴,1276
【裁判日期】    901101
【裁判案由】    毒品危害防制條例
【裁判全文】
臺灣高等法院臺中分院刑事判決                    九十年度上訴字第一二七六號
    上  訴  人
    即  被  告  庚○○
    指定辯護人  本院公設辯護人  丁○○
右上訴人因違反毒品危害防制條例案件，不服臺灣南投地方法院中華民國九十年五月
二十五日第一審判決（民國九十年度訴字第七四號，起訴案號：臺灣南投地方法院檢
察署民國九十年度偵字第一二六號），提起上訴，本院判決如左：
    主  文
原判決撤銷。
庚○○連續轉讓第一級毒品，處有期徒刑貳年陸月。
如附表一編號一、三、四所示之行動電話參具均沒收，如全部或一部不能沒收時，追
徵其價額或以其財產抵償之。
    事  實
一、庚○○與乙○○係朋友關係，庚○○明知乙○○所持交如附表一編號一至編號三
    所示之行動電話三具，係乙○○於如附表二所示之時、地，以搶奪及竊盜之不法
    方式所取得之贓物，竟基於轉讓第一級毒品即海洛因及故買贓物之概括犯意，在
    如附表一所示之時、地，於乙○○以如附表一編號一至編號三所示之行動電話三
    具，及其所有如附表一編號四所示之行動電話一具，作價向庚○○換取海洛因施
    用時，庚○○即予以買受各該行動電話，並轉讓第一級毒品海洛因予乙○○四次
    ，供乙○○施用。嗣經警循線查獲，並扣得乙○○交付而由庚○○使用中之如附
    表一編號二所示之行動電話一具，該查扣之行動電話乙具，於警訊時業經丙○○
    領回，其餘行動電話則由庚○○轉手予曾正豪、劉協軒等人。
二、案經南投縣警察局南投分局報請臺灣南投地方法院檢察署檢察官偵查起訴。
    理  由
一、訊據上訴人即被告（以下簡稱被告）庚○○對於右開時、地向乙○○買受如附表
    一所示之行動電話四具乙節，固所是認，但矢口否認有轉讓第一級毒品海洛因及
    故買贓物之犯行，辯稱：伊係向乙○○各以新臺幣（下同）三千元三次及一千元
    一次之代價，購買乙○○持有之行動電話，乙○○交付如附表一編號一、二所示
    之行動電話時，均稱該行動電話是其姐姐的，且伊並未交付海洛因予乙○○云云
    。然查乙○○於如附表一所示之時、地，以如附表一所示之行動電話作為對價向
    被告換取第一級毒品海洛因之事實，業據被告於警訊、偵查中自承四次都給海洛
    因無訛（見偵查卷第十五頁至第十八頁、第四十七頁），核與證人乙○○於警訊
    、偵查及原審調查時迭次結證情節大致相同，足認被告於警訊及偵查中所供係以
    乙○○之行動電話作為轉讓第一級毒品之代價等語，應與事實相符，堪以採信；
    另被告於警訊時，就其故買如附表一編號三之易利信牌Ｔ２８行動電話（所有人
    辛○○）之時間，供稱係八十九年十一月十三日下午云云，復於原審審理時，供
    稱故買易利信牌Ｔ２８行動電話在故買如附表一編號二摩托羅拉牌Ｌ２０００行
    動電話（所有人丙○○）之先，且無兩支於同一天故買云云，惟查前揭摩托羅拉
    牌Ｌ２０００行動電話及易利信牌Ｔ２８行動電話，均係八十九年十一月十六日
    下午由乙○○交付等情，業據證人乙○○於原審調查時證述屬實，且辛○○前揭
    行動電話遭乙○○竊取之時間，係在八十九年十一月十六日十一時四十分許，業
    經證人辛○○證述在卷，是以被告故買摩托羅拉牌Ｌ２０００行動電話及易利信
    牌Ｔ２８行動電話之時間及先後順序，應係如證人乙○○所言之時間及先後順序
    ，且係同一天無誤；再查如附表一編號一至編號三所示之行動電話三具，係乙○○於如附表二所示之時、地，以搶奪及竊盜之不法方式所取得之贓物等事實，已
    據乙○○、甲○○、丙○○、辛○○等人證述無訛，而被告自乙○○故買之行動
    電話係空機沒有卡等情，既經被告自白不諱（見偵查卷第四十七頁），又被告知
    悉當時乙○○並無工作，乙○○交付行動電話時未說明行動電話來源，但被告可
    能知道是贓物，故從未聞問等情，亦據證人乙○○結證屬實（見原審卷第四十頁
    ），是被告於短期間內，先後故買乙○○持有如附表一編號一至編號三所示不同
    之行動電話三具，其中摩托羅拉牌Ｌ２０００行動電話及易利信牌Ｔ２８行動電
    話更係於八十九年十一月十六日上午及下午同日故買，被告就該等行動電話並無
    正當來源之情，自難諉為不知。綜上所述，足見被告所辯，當係圖卸刑責之詞，
    尚難憑信，此外，復有附表一編號二所示行動電話所有人丙○○出具之贓物認領
    保管單一紙附卷可稽，從而事證明確，被告犯行堪以認定，應予依法論科。
二、核被告連續於如附表一所示時、地轉讓第一級毒品海洛因之行為，係犯毒品危害
    防制條例第八條第一項之轉讓第一級毒品罪，被告連續於如附表一編號一至編號
    三所示之時、地故買贓物之行為，係犯刑法第三百四十九條第二項之故買贓物罪
    。檢察官以被告連續於如附表一所示之時、地轉讓第一級毒品海洛因之行為，係
    犯毒品危害防制條例第四條第一項之販賣第一級毒品罪，惟按販賣毒品，須以有
    營利之意圖為要件，苟始終無營利之意思，縱以原價或低於原價有償讓與他人，
    即難謂為販賣行為，而依卷附摩托羅拉牌Ｌ２０００行動電話之相片觀之，該行
    動電話並無損壞之處，且查獲當時既尚為被告使用中，應屬有相當價值之物，此
    外，並無其他證據，足資證明被告轉讓予乙○○之毒品，係有牟利之情事，參以
    被告與乙○○係朋友關係，被告基於情誼，並無絕對之必要藉轉讓毒品牟利，此
    外，復查無其他積極證據，足資證明被告販入或賣出第一級毒品海洛因係基於營
    利之意圖而為，故檢察官此部分起訴意旨容有所誤會，起訴法條應予變更。被告
    先後轉讓第一級毒品海洛因前持有第一級毒品海洛因之低度行為，應為其轉讓第
    一級毒品海洛因之高度行為所吸收，自不另論罪。其先後四次轉讓第一級毒品海
    洛因及三次故買贓物之犯行，均時間緊接，所犯復為構成要件相同之罪，顯係各
    基於概括之犯意反覆為之，均為連續犯，應依刑法第五十六條規定各以一罪論，
    並均依法加重其刑。被告於如附表一編號一至編號三所示之時、地轉讓第一級毒
    品海洛因之前，已與乙○○達成合意，因而故買乙○○持有該部分之行動電話作
    為代價，可見其此部分轉讓第一級毒品海洛因即係以故買贓物為報酬之犯意自始
    存在，而在客觀上其結果行為與犯罪之目的行為之間，亦有直接密切之牽連關係
    存在，而被告連續轉讓第一級毒品海洛因既應以一罪論，是其前揭轉讓第一級毒
    品海洛因及故買贓物二罪間，應依刑法第五十五條之規定，從一重之轉讓第一級
    毒品罪處斷。原審予以被告為論罪科刑之判決，固非無見，然查犯毒品危害防制
    條例第四條至第九條、第十二條、第十三條或第十四條第一項、第二項之罪者，
    其供犯罪所用或因犯罪所得之財物，均沒收之，如全部或一部不能沒收時，追徵
    其價額或以其財產抵償之，觀諸該條例第十九條第一項之規定即明，然查如附表
    一編號二所示之行動電話乙具，於警訊時業經丙○○領回，其餘行動電話則已轉
    手他人等節，已據被告供明在卷，並有前述行動電話所有人丙○○出具之贓物認
    領保管單一紙附卷可稽，從而如附表一編號二所示之行動電話當非被告因轉讓第
    一級毒品海洛因所得之財物，應可認定，自不得依毒品危害防制條例第十九條第
    一項之規定予以宣告沒收之，詎原審未察，仍就該行動電話併予宣告沒收，復諭
    知如全部或一部不能沒收時，追徵其價額或以其財產抵償之，自有未合；次查原
    審就檢察官起訴被告涉嫌販賣第一級毒品海洛因部分之犯行，既已變更檢察官起
    訴法條改論處被告以轉讓第一級毒品海洛因之罪責，但於審酌被告犯罪情狀時，
    復記載被告「販賣四次」，並認為如附表一所示之行動電話四具，均為被告販賣
    第一級毒品海洛因所得之財物，不論扣案與否，均依毒品危害防制條例第十九條
    第一項之規定予以宣告沒收，前後矛盾，尚有未洽；再查刑法第三百四十九條第
    二項之法定本刑關於罰金刑部分，既經依罰金罰鍰提高標準條例第一條前段之規
    定予以提高十倍，但原判決於據上論斷欄竟漏未引用罰金罰鍰提高標準條例第一
    條前段，亦有未妥。被告上訴意旨矢口否認犯行而據以指摘原判決不當，固無足
    取，但原判決既有可議，亦屬無可維持，應由本院將原判決予以撤銷改判。查被
    告轉讓第一級毒品海洛因予他人施用，戕害他人健康，轉讓次數四次，且犯罪後
    尚能坦承犯行，惟嗣後又否認犯行等一切情狀，量處被告有期徒刑貳年陸月。如
    附表一編號一、三、四所示之行動電話三具，為被告轉讓第一級毒品海洛因所得
    之財物，復均轉手予曾正豪、劉協軒等人，已據被告供陳明確（見偵查卷第四十
    七頁），但並無積極證據足以證明業已滅失，自應依毒品危害防制條例第十九條
    第一項之規定予以宣告沒收之，如全部或一部不能沒收時，追徵其價額或以其財
    產抵償之。至如附表一編號二所示之行動電話乙具，於警訊時業經丙○○領回，
    有前述行動電話所有人丙○○出具之贓物認領保管單一紙附卷可稽，從而該行動
    電話當非被告因轉讓第一級毒品海洛因所得之財物，自不得依毒品危害防制條例
    第十九條第一項之規定予以宣告沒收之，併予敘明。
三、至移送併辦意旨另以：被告自八十九年十一月初至八十九年十一月二十三日止，
    以一千元、三千元不等之代價，連續販賣第一級毒品海洛因予乙○○，並於八十
    九年八月起至八十九年十一月二十三日止，連續販賣第二級毒品安非他命予戊○○、己○○、癸○○等人，因認被告尚涉有毒品危害防制條例第四條第一項、第
    二項罪嫌云云。惟查毒品危害防制條例第四條第一項、第二項之販賣毒品罪，與
    前揭論罪科刑之毒品危害防制條例第八條第一項之轉讓毒品罪，犯意不同，犯罪
    構成要件不同，自與右開論罪科刑之犯罪事實並無裁判上一罪之關係，本院自無
    從一併加以審理，應函退由檢察官另行依法偵結，併此敘明。
四、據上論斷，應依刑事訴訟法第三百六十九條第一項前段、第三百六十四條、第二
    百九十九條第一項前段、第三百條，毒品危害防制條例第八條第一項、第十九條
    第一項，刑法第三百四十九條第二項、第十一條前段、第五十六條、第五十五條
    ，罰金罰鍰提高標準條例第一條前段判決如主文。
本案經檢察官壬○○到庭執行職務。
中       華       民       國   九  十    年    十一     月     一      日
                                臺灣高等法院臺中分院刑事第十庭
                                      審判長法  官  林  照  明
                                            法  官  蕭  廣  政
                                            法  官  李  寶  堂
右正本證明與原本無異。
如不服本判決應於收受送達後十日內向本院提出上訴書狀，其未敘述上訴之理由者並
得於提起上訴後十日內向本院補提理由書（均須按他造當事人之人數附繕本）。
                                            書記官  許  哲  禎
中       華       民       國   九  十    年    十一     月     二      日
附錄：
毒品危害防制條例第八條第一項：
轉讓第一級毒品者，處一年以上七年以下有期徒刑，得併科新臺幣一百萬元以下罰金
。
                                                                        Ｋ
附表一：
  ┌─┬───────────┬────────┬───────┬───┐
  │編│物品                  │時            間│地          點│毒品相│
  │號│                      │                │              │當價格│
  ├─┼───────────┼────────┼───────┼───┤
  │一│國際牌ＧＤ９０行動電話│民國八十九年十一│南投縣南投市內│三千元│
  │  │一具                  │月十三日下午    │興里南營路三七│      │
  │  │（所有人甲○○）      │                │四巷一六號    │      │
  ├─┼───────────┼────────┼───────┼───┤
  │二│摩托羅拉牌Ｌ２０００  │民國八十九年十一│南投縣南投市中│三千元│
  │  │行動電話一具          │月十六日上午九時│興新村監理站附│      │
  │  │（所有人丙○○）      │                │近            │      │
  ├─┼───────────┼────────┼───────┼───┤
  │三│易利信牌Ｔ２８行動電話│民國八十九年十一│南投縣南投市內│三千元│
  │  │一具                  │月十六日下午    │興里南營路三七│      │
  │  │（所有人辛○○）      │                │四巷一六號    │      │
  ├─┼───────────┼────────┼───────┼───┤
  │四│摩托羅拉牌小海豚９２８│民國八十九年十一│南投縣南投市內│一千元│
  │  │行動電話一具          │月二十三日上午八│興里新興路五八│      │
  │  │                      │時              │五號附近空地  │      │
  └─┴───────────┴────────┴───────┴───┘
  附表二（贓物來源）
  ┌───────┬────────┬───────┐
  │物品          │犯罪時地        │方式          │
  │及所有人      │                │              │
  ├───────┼────────┼───────┤
  │國際牌ＧＤ９０│八十九年十一月十│搶奪          │
  │行動電話一具  │三日十二時十分許│              │
  │甲○○        │，南投縣草屯鎮全│              │
  │              │聯社正門口      │              │
  ├───────┼────────┼───────┤
  │摩托羅拉牌    │民國八十九年十一│竊盜          │
  │Ｌ２０００    │月十三日十二時許│              │
  │行動電話一具  │，南投縣草屯鎮中│              │
  │丙○○        │正路、炎峰街口  │              │
  ├───────┼────────┼───────┤
  │易利信牌Ｔ２８│民國八十九年十一│竊盜          │
  │行動電話一具  │月十六日十一時四│              │
  │辛○○        │十分許，南投縣草│              │
  │              │屯鎮○○路○段一│              │
  │              │二三巷內        │              │
  └───────┴────────┴───────┘
                                                                    Ｋ


司法院資訊處製作；財團法人民間司法改革基金會備份。
